【裁判字號】    95,交抗,104
【裁判日期】    950830
【裁判案由】    聲明異議
【裁判全文】
臺灣高等法院高雄分院刑事裁定         95年度交抗字第104號
抗告人即    甲○○
受處分人
上列抗告人因違反道路交通管理處罰條例案件，不服臺灣高雄地
方法院中華民國95年6月30日裁定（95年度交聲字第150號），提
起抗告，本院裁定如下：
    主  文
抗告駁回。
    理  由
一、抗告意旨略以：抗告人甲○○，因不依規定保持行車安全距
    離，遭內政部警政署國道公路警察局逕行告發，惟抗告人並
    未收到內政部警政署國道公路警察局之舉發違反道路交通管
    理通知單，致不知依限到案，縱抗告人有違規情事，然在不
    知情的狀況下，又從何得知本違規案件已逾期，故逾期罰款
    顯非合理，爰依法提起抗告云云。
二、按汽車行駛於高速公路或設站管制之道路，而不遵管制之規
    定者，處汽車駕駛人新臺幣3,000元以上6,000元以下罰鍰，
    關於高速公路之使用限制、禁止、行車規定及管理等事項之
    規則，由交通部會同內政部定之，道路交通管理處罰條例第
    33條第1項、第3項分別定有明文。又汽車駕駛人違反道路交
    通管理處罰條例第33條者，除依原條款處罰鍰外，並予記違
    規點數1點，道路交通管理處罰條例第63條第 1項第1款亦有
    明文。而依上開道路交通管理處罰條例第33條第3 項之授權
    而頒布之高速公路交通管制規則第6 條第1 項、第2 項規定
    ，汽車行駛高速公路，前後兩車間之行車安全距離，在正常
    天候狀況下，依左列規定：「一、小型車：車輛速率之每小
    時公里數值除以二，單位為公尺。二、大型車：車輛速率之
    每小時公里數值減二十，單位為公尺。前項規定例示如左：
    車速60（公里/ 小時）大型車最小距離40（公尺）、小型
      車最小距離30（公尺）、車速70（公里/ 小時）大型車
      最小距離50（公尺）、小型車最小距離35（公尺）、車
      速80（公里/ 小時）大型車最小距離60（公尺）、小型車
      最小距離40（公尺）、車速90（公里/ 小時）大型車最
      小距離70（公尺）、小型車最小距離45（公尺）、車速
      100 （公里/ 小時）大型車最小距離80（公尺）、小型車
      最小距離50（公尺）、車速110 （公里/ 小時）大型車
      最小距離90（公尺）、小型車最小距離55（公尺）」，故
      凡違反高速公路交通管制規則第6 條之規定者，即屬符合
      道路交通管理處罰條例第33條第1 項所規定之要件，主管
      機關即得依法科處汽車駕駛人新臺幣3000元以上6000元以
      下罰鍰，並得依道路交通管理處罰條例第63條第1 項第1
      款之規定，記違規點數1 點。次按，行政處分之送達，除
      法規另有規定外，由行政機關依職權為之，且由行政機關
      自行或交由郵政機關送達 (行政程序法第67條、第68條第
      1 項)。 送達，於應受送達人之住居所送達，於應受送達
      人之住居所、事務所或營業所為之。但在行政機關辦公處
      所或他處會晤應受送達人時，得於會晤處所為之。對於機
      關、法人、非法人之團體之代表人或管理人為送達者，應
      向其機關所在地、事務所或營業所行之。但必要時亦得於
      會晤之處所或其住居所行之。應受送達人有就業處所者，
      亦得向該處所為送達 (行政程序法第72條)。 於應送達處
      所不獲會晤應受送達人時，得將文書付與有辨別事理能力
      之同居人、受僱人或應送達處所之接收郵件人員。前項規
      定於前項人員與應受送達人在該行政程序上利害關係相反
      者，不適用之。應受送達人或其同居人、受僱人、接收郵
      件人員無正當理由拒絕收領文書時，得將文書留置於應送
      達處所，以為送達。（行政程序法第73條）送達，不能依
      前2 條規定為之者，得將文書寄存送達地之地方自治或警
      察機關，並作送達通知書兩份，一份黏貼於應受送達人住
      居所、事務所、營業所或其就業處所門首，另一份交由鄰
      居轉交或置於該送達處所信箱或其他適當位置，以為送達
      。前項情形，由郵政機關為送達者，得將文書寄存於送達
      地之郵政機關。寄存機關自收受寄存文書之日起，應保存
      3 個月。行政程序法第67條、68條第1 項、第72條、第73
      條、第74條亦分別定有明文。
三、經查：
  (一)本件抗告人甲○○於於民國（下同）94年3 月25日12時57分
    許，駕駛車牌號碼D9-9810 號自用小客車，行經國道3 號高
    速公路南下96.6公里處，而未保持行車安全距離之事實，為
    抗告人所不爭執，並經證人即舉發本件違規事實之內政部警
    政署國道公路警察局第6 警察隊警員蔡國銓於原審結證屬實
    ，復有當庭提出之高速公路路橋上監視器所攝得之影像之翻
    拍照片6 張及雷射測試儀器電腦內儲存之影像之翻拍照片3
    張附卷足憑；依上開雷射測試儀器電腦內儲存之影像之翻拍
    照片所示，抗告人於94年3 月25日12時57分57秒許，行車速
    度為89（公里/ 小時），則依前揭高速公路交通管制規則第
    6 條第1 項規定，抗告人於前揭時、地駕駛汽車，至少應保
    持44 .5 公尺之行車安全距離（前揭舉發違反道路路交通管
    理通知單記載應保持45公尺等語，顯係誤載，但不影響本件
    抗告人違規事實之判斷，如後述）。惟依前揭高速公路路橋
    上監視器所攝得之影像之翻拍照片觀之，抗告人自94年3 月
    25 日12 時57分52秒起迄同日12時57分57秒止，確實駕車尾
    隨乙輛自小貨車之後，與該自小貨車之距離僅約有10餘公尺
    （約2 台自用小客車車身全長），足見異議人於前開時、地
    駕駛汽車行駛於高速公路，而未保持行車安全距離之事實，
    應堪認定。
  (二)又該違規舉發通知單所寄發之地址係抗告人之戶籍地址即「
    高雄縣鳳山巿國富路21巷1弄8之3號」，而抗告人於94年7月
    15日之住所確係上開戶籍地址，有前開舉發通知單、送達證
    書、大宗掛號函件列表、個人戶役政基本資料查詢表各 1紙
    在卷可稽，復參以抗告人聲明異議狀、抗告狀上所載之住址
    亦係上開戶籍地址，堪認原舉發單位依其戶籍地址寄發通知
    單，尚無違誤。又原舉發單位將前開舉發通知單交郵政機關
    送達通知書，因郵政機關按高雄縣鳳山巿國富路21巷1弄8之
    3 號送達時未獲會晤抗告人，亦未有辨別事理能力之同居人
    、受僱人或接收郵件人員代為收受送達，嗣因招領逾期退回
    ，故由國道公路警察局第6警察隊於94年7月12日在台中工業
    區郵局以郵局大宗掛號第610202號辦理寄存送達，於94年 7
    月15日寄存於抗告人住居所送達地之鳳山新富郵局，以為送
    達，至94年10月18日寄存屆滿 3個月，已由鳳山新富郵局逕
    行銷毀，此有中華郵政股份有限公司台中郵局95年 3月28日
    中管字第0952100978號函、中華郵政股份有限公司鳳山郵局
    95年5月16日鳳郵字第0950200155號函各1份、國道公路警察
    局送達證書（影本）、台中工業區郵局交寄大宗掛號函件存
    根（影本，掛號號碼610202，收件人甲○○ZFC008851 ，寄
    達地址高雄縣鳳山市○○路21巷1 弄8 之3 號）各1 份在卷
    可資佐證，是揆諸上開行政程序法之規定，本件內政部警政
    署國道公路警察局製發之舉發違反道路路交通管理通知單，
    既已依法寄存送達，其已發生合法送達之效力，並無違誤，
    況且政府機關包括法院之文書均採此方式送達，縱抗告人事
    後因故未自行向郵政機關領取舉發通知單而無法得知應到案
    日期，致受上開裁決，係因抗告人個人疏漏，實屬個人事由
    ，其送達仍為有效，嗣抗告人未依限至應到案處所（即高雄
    區監理所）陳述意見或接受裁罰，原處分機關依道路交通管
    理處罰條例第33條第1 項、第63條第1 項第1 款規定，裁處
    罰鍰新臺幣6,000 元，並記違規點數1 點，核無不合，原審
    駁回其聲明異議，並無違誤，抗告人以前述理由提起抗告，
    為無理由，應予駁回。
據上論結，應依刑事訴訟法第412 條、道路交通案件處理辦法第
26條前段，裁定如主文。
中    華    民    國    95    年    8     月    30    日
                  刑事第七庭    審判長法  官  莊飛宗
                                      法  官  黃三友
                                      法  官  黃憲文
以上正本證明與原本無異。
不得再抗告。
中    華    民    國    95    年    8     月    31    日
                                      書記官  施耀程


司法院資訊處製作；財團法人民間司法改革基金會備份。
